【裁判字號】    90,易,445
【裁判日期】    901130
【裁判案由】    勞動基準法
【裁判全文】
臺灣板橋地方法院刑事判決                            九十年度易字第四四五號
    公  訴  人  臺灣板橋地方法院檢察署檢察官
    被      告  庚○○
                壬○○
右列被告因違反勞動基準法案件，經提起公訴（八十九年度偵字第三八八八、三八八
九、二三一四六號），爰判決如左：
    主  文
庚○○共同違反女工不得於午後十時至翌晨六時之時間內工作之規定，處罰金壹萬元
，如易服勞役以參佰元折算壹日。
壬○○無罪。
    事  實
乙○○（未據起訴）係設於台北縣永和市○○路三七五號六樓之「葡京國際美容名店
」實際負責人，於民國（下同）八十八年十一月十日起，僱用戊○○（另經甲○九十
年度簡字第二Ｏ四號判決確定）為店長，庚○○擔任副總經理，三人均負責店內經營
及員工出勤，而為勞動基準法所規定之雇主，明知女工除經取得工會或勞工同意，並
實施晝夜三班制，安全衛生設施完善及備有女工宿舍，或有交通工具接送，且有法定
事由，經主管機關核准外，不得於午後十時至翌晨六時之時間內工作，竟共同以月薪
新台幣（下同）一萬五千元僱用成年女工謝珮芸、丁○○二人，並未經主管機關核准
，擅使上開女工於下午五時至凌晨三時之時間內，在上址擔任美容師工作，嗣於八十
八年十二月十八日凌晨零時三十分、同年月二十九日晚間十時五十分兩度許為警查獲
，經偵查起訴。
    理  由
一、右揭事實，業據被告庚○○坦承不諱，與共同被告戊○○及證人乙○○所述情節
    互核大致相符，復有謝珮芸、丁○○、張家豪於警訊時之指述及臨檢紀錄表可稽
    ，其犯行應堪認定。
二、按雇主未經取得勞工或公會同意，並實施晝夜三班制，安全衛生完善及備有女工
    宿舍，或有交通工具接送，並經主管機關核准者，不得使女工於午後十時至翌晨
    六時之時間內工作，勞動基準法第四十九條第一項定有明文。被告違反前開規定
    ，應依同法第七十七條論處。被告庚○○與戊○○、乙○○三人間有犯意聯絡、
    行為分擔，均應依刑法第二十八條之規定以共同正犯論處。爰依刑法第五十七條
    之規定，審酌被告庚○○之犯罪動機、目的、手段，犯罪時所受之刺激及其品性
    、生活狀況、智識程度、犯罪所生之損害，及犯罪後坦承犯行，態度尚稱良好等
    一切情狀，量處如主文所示之刑，併諭知易服勞役之折算標準。
三、公訴意旨另以：被告壬○○係「葡京國際美容名店」之名義負責人，明知女工不
    得於午後十時至翌晨六時之時間內工作，竟與庚○○、戊○○基於共同犯意，自
    八十八年十一月十日起，僱用女子於每日五時至翌日凌晨三時，在上址從事按摩
    工作，因認被告涉犯勞動基準法第七十七條之罪。
四、被告壬○○堅詞否認有何前開犯行，供述：我當初是去受僱當服務生，作四天就
    離職了，庚○○叫我向警員承認我是負責人，其實我不是等語。經查：
  (一)葡京國際顧問行原名為「銀座國際顧問行」，於八十八年十月十五日由吳志浩設
    立，旋於十一月三日變更負責人為庚○○，再於十二月八日變更名稱為葡京國際
    顧問行，並變更負責人為壬○○，有甲○職權調查之台北縣政府營利事業登記抄
    本在卷可稽，合先敘明。
  (二)被告庚○○供述：這家店名義上負責人依序是我、壬○○，但是實際上負責人都
    是乙○○，是乙○○跟我說要讓登記名義人和實際負責人不一樣，壬○○只是人
    頭，他沒有要頂讓這家店的意思等語（見甲○九十年八月二日訊問筆錄），證人
    屠建勳到庭結證稱：這件變更登記，是庚○○來委託我太太己○○的會計事務所
    辦理的，壬○○的身分證影本及銀座公司的執照影本，都是庚○○交給我的，日
    期為八十八年十一月三十日之讓渡書是我太太代寫的，上面的印章是我們代刻的
    ，讓渡書寫出讓人是「辛○○」是我們筆誤，當初銀座的設立登記也是我們事務
    所辦的，從頭到尾都是庚○○與我們接洽等語（九十年九月十四日訊問筆錄），
    又被告壬○○及其輔佐人丙○○（被告壬○○屬中度精神障礙，有中華民國障礙
    手冊影本在卷足憑，是被告因智能障礙無法為完全之陳述，由台北市政府社會局
    社工人員丙○○擔任其輔佐人陪同在場）所稱：被告壬○○前因企圖自殺，自軍
    中退役，症狀有幻聽、被害妄想、關係妄想等，疑似精神分裂症，壬○○至台北
    工作時，身分證被葡京國際顧問行之業主冒用以變更為負責人，並被業主恐嚇，
    以致多次自殺，且戶籍被報空戶而遷入中和第一戶政事務所等語，復有台北市遊
    民收容所遊客個案資料及甲○向財團法人奇美醫院函查之診斷證明書及病歷資料
    等在卷可稽。甲○認被告壬○○所辯稱，我並沒有同意擔任負責人乙節，應堪採
    信。被告壬○○既係遭人冒用身分證擅為公司負責人之變更登記，而非雇主，係
    屬不能證明被告壬○○有何違反勞動基準法之行為，經合法傳喚後，爰不待其陳
    述，逕為無罪之諭知。
五、至於庚○○、乙○○未經壬○○同意，逕行申請變更「葡京國際顧問行」之負責
    人為壬○○乙節，業據壬○○指訴在卷，其等所涉偽造文書等犯行，應由公訴人
    另行偵查。
據上論斷，應依刑事訴訟法第二百九十九條第一項、第三百零一條第一項、第三百零
六條，勞動基準法第七十七條，刑法第十一條前段、第二十八條、第四十二條第二項
，罰金罰鍰提高標準條例第二條，判決如主文。
中      華      民      國    九十      年     十一     月     三十     日
                                        法  官  蕭  一  弘
右正本證明與原本無異。
如不服本判決，應於判決送達後十日內向甲○提出上訴狀 (應附繕本) ，上訴於臺灣
高等法院。
                                          書記官    郭玉芬
中      華      民      國    九十      年     十二     月       四     日
附錄法條：
勞動基準法第七十七條
違反第四十二條、第四十四條第二項、第四十五條、第四十七條、第四十八條、第四
十九條或第六十四條第一項規定者，處六月以下有期徒刑、拘役或科或併科二萬元以


司法院資訊處製作；財團法人民間司法改革基金會備份。
